臺灣高等法院交通事件裁定　　　　　　96年度交抗字第1009號
抗　告　人
即受處分人　甲○○
上列抗告人因違反道路交通管理處罰條例案件，不服臺灣士林地
方法院，中華民國九十六年十月三十一日所為裁定（九十六年度
交聲字第一一四一號），提起抗告，本院裁定如下：
    主  文
原裁定撤銷，發回臺灣士林地方法院。
    理  由
一、原審裁定意旨略以：本件抗告人即受處分人甲○○於九十六
    年六月二十九日十二時十八分許，將其所有車號ＢＣＫ－五
    八三號重型機車，停放在臺北市○○街一號對面所劃設之身
    心障礙專用停車位，且未將殘障專用停車位識別證置於車內
    等情，為受處分人自承不諱，復有臺北市停車管理處九十六
    年七月二十四日北市停四字第○九六三三八六八九○○號書
    函在卷可參，此部份事實堪以認定。受處分人雖辯以其雖疏
    未將所領之殘障專用停車位識別證置於車上，但其既領有該
    專用停車位識別證即可停身心障礙專用停車位云云，然按使
    用身心障礙者專用停車位者，應將專用停車位識別證置於汽
    車擋風玻璃明顯處或黏貼於機車車首，以供查核驗證，身心
    障礙者專用停車位設置管理辦法第九條第一項定有明文，且
    受處分人所領之上開識別證上之注意事項欄亦明載「本證應
    置於汽車擋風玻璃明顯處或機車車首，以供查核驗證」，受
    處分人對此規定事項自難諉為不知，受處分人雖持有殘障專
    用停車位識別證，然既未將該識別證依規定置於車上，依前
    開說明，即難持以卸責。故認原處分機關依道路交通管理處
    罰條例第五十六條第一項第十款及違反道路交通管理事件統
    一裁罰基準及處理細則之規定裁處新臺幣一千二百元之罰鍰
    ，核與上開規定並無違誤，而駁回受處分人之聲明異議。
二、抗告意旨略以：抗告人並非故意而是無心之過未將殘障停車
    識別證置於機車上，再者，據悉當事人遭開單時僅需持殘障
    手冊、停車識別證、駕照等相關證件，即可辦理消單手續之
    作業，無須再行繳費，然抗告人嗣後已將殘障停車識別證補
    送臺北市交通事件裁決所及臺灣士林地方法院交通法庭，仍
    未獲同意其提出之異議聲明，懇請本院念及抗告人無心之過
    ，重新考量云云。
三、原裁定為上開認定，雖非無見，惟查：
（一）原處分機關裁處抗告人罰鍰之依據，係道路交通管理處罰
      條例第五十六條第一項第十款，該款係九十年一月十七日
      增訂，同年六月一日施行，用以落實保障身心障礙者之停
      車權益為目的。亦即，為避免不具身心障礙身分之人，擅
      用專為殘障者設置之停車位而侵害身心障礙者應有之停車
      權利。是以抗告人果如原審裁定所認係領有中華民國身心
      障礙手冊及專用停車位識別證之身心障礙者，則其於案發
      時將所有車牌號碼ＢＣＫ－五八三號之重型機車停放於臺
      北市○○街一號對面所劃設之身心障礙專用停車位，核與
      設置殘障停車位初衷無違。
      雖依身心障礙者專用停車位設置管理辦法第九條規定，使
      用身心障礙者專用停車位者，除掛有專用牌照之車輛外，
      應將專用停車位識別證置於汽車擋風玻璃明顯處或黏貼於
      機車車首，以供查核檢驗，惟專用停車位識別證之置放僅
      係供他人或執法者辨識使用身心障礙者專用停車位之人是
      否有權使用之方法之一，縱認身心障礙者有疏未將專用停
      車位識別證置放於車內以供辨識之情形，究非當然等同該
      身心障礙者即無權利使用身心障礙者專用停車位。
（二）本件抗告人既確為身心障礙者，若僅以其疏未於停車時將
      專用停車識別證置於規定位置，即認其無合法使用身心障
      礙者專用停車位之權利而屬違規停車，顯與上開立法意旨
      不符。縱抗告人於行為時怠於提出身心障礙之證明，違反
      應有之作為義務，惟既已於事後提出，應認其違反作為義
      務業經補正而治癒，原處分機關是否仍得依據前開道路交
      通管理處罰條例第五十六條第一項第十款處以罰鍰，即不
      無疑義。
（三）再者，道路交通管理處罰條例並未針對身心障礙者未攜帶
      證件而停放於身心障礙專用停車位之情形加以處罰，且道
      路交通管理處罰條例第五十六條第一項第十款之處罰目的
      ，係為避免未具身心障礙停車證之駕駛人違規佔用身心障
      礙專用停車位，並非為處罰未依規定放置身心障礙專用停
      車證以供查驗之身心障礙駕駛人甚明，從而，縱抗告人漏
      未將身心障礙者專用停車位識別證置於車上，依法尚無處
      罰之依據。本件抗告人指摘原裁定不當，尚非全無理由，
      自應由本院將原裁定撤銷，發回原審法院更為妥適之裁判
      。
四、據上論結，應依道路交通案件處理辦法第二十六條，刑事訴
    訟法第四百十三條前段，裁定如主文。
中　　華　　民　　國　　96　　年　　12　　月　　27　　日
                  刑事第十八庭審判長法  官  溫耀源
                                    法  官  段景榕
                                    法  官  陳健順
以上正本證明與原本無異。
不得再抗告。
                                    書記官  陳菊珍
中　　華　　民　　國　　96　　年　　12　　月　　27　　日
